【裁判字號】    92,抗,521
【裁判日期】    921006
【裁判案由】    過失傷害
【裁判全文】
臺灣高等法院刑事裁定                              九十二年度抗字第五二一號
    抗  告  人
    即 自訴 人  乙○○
    法定代理人  丙○○
    被      告  甲○○
                陳基華
右列抗告人因過失傷害案件，不服臺灣板橋地方法院中華民國九十二年七月十六日裁
定（九十二年度自字第三十一號），提起抗告，本院裁定如左：
    主  文
抗告駁回。
    理  由
一、自訴意旨如附件自訴狀所載。
二、原裁定意旨略以：
  自訴人即抗告人乙○○自訴被告即財團法人恩主公醫院牙醫師甲○○及院長陳基華
  二人涉犯過失傷害罪嫌，無非係以自訴人指訴其遭被告甲○○於口腔內右唇上割了
  二刀，受有傷害，被告陳基華為醫院院長，未發揚醫道濟世，對於自訴人之申訴置
  之不理。且經證人徐佩韋、王慧娟、王宏仁證述明確，並有自訴人口腔檢查通知書
  影本壹件、自訴人之傷口照片貳紙、萬安牙醫診所於九十一年十二月十八日出具之
  診斷證明書壹紙、財團法人恩主公醫院於九十一年十二月二十三日出具之診斷證明
  書壹紙等為據。惟查：
  (一)依卷附照片顯示自訴人之傷口係位於右下脣「外邊」，則自訴人之法定代理人於
    治療完畢離開醫院時，應得即時發覺該明顯傷口，惟自訴人法定代理人於原審稱
    自訴人之傷口「外邊不顯著」；且細譯卷附照片所示自訴人下脣之傷勢，「創緣
    『非』整齊」、「創面『非』平滑」、「創口周圍呈『腫脹狀』」，足見該自訴
    人之傷勢非手術刀之銳器所傷，是不能認自訴人指訴被告二人過失傷害與事實相
    符。
  (二)依自訴人指傳之證人王宏仁結證意旨，自訴人之傷勢乃係牙齒咬傷之「咬創」，
    且查卷附照片顯示自訴人口腔內右上門牙咬合右下脣時，咬創之「創口」之位置
    與其下脣之「創口」位置相當，且自訴人「創口」周圍呈「腫脹狀」，堪認該傷
    勢係「咬創」而非手術刀切割之「切創」，證人王宏仁之證述意旨，應可採信。
    而證人王慧娟證述之內容，係有關自訴人曾要求被告陳基華接見等流程，核與判
    斷被告甲○○於治療自訴人之牙齒時，有無過失傷害之待證事實，無直接關連。
    證人徐佩韋，於被告甲○○為自訴人治療蛀牙時，並未在場，其證詞自無從據之
    為不利於被告之論據。
  (三)自訴人提出之「口腔檢查通知書影本壹件」係記載牙科醫師詹幸隆診斷自訴人後
    ，囑自訴人「需接受醫師診治牙科」；財團法人恩主公醫院於九十一年十二月二
    十三日出具之診斷證明，亦僅能證明自訴人於九十一年九月三十日前往該院「進
    行右下第一乳臼齒齲齒填補」，同年十月一日因右側下脣潰瀾再前去求診，據之
    實無從推敲自訴人之傷勢究係被告二人之過失致之，亦或自訴人於麻藥未退前咬
    合右下脣致之；又自訴人前往萬安牙醫診所時，距其所訴被告為其診治之「九十
    一年九月三十日」已二月有餘，該診所診斷證明書上「尚有（下）嘴唇硬塊」之
    記載，亦不足以認自訴人之傷勢，係被告二人過失傷害致之。
  (四)自訴人及其法定代理人自承除前述證據外，別無他項舉證，因認本件有刑事訴訟
    法第二百五十二條第十款犯罪嫌疑不足之情形，依同法第三百二十六條第三項之
    規定，裁定駁回其自訴。
三、抗告意旨略以：自訴人經打麻藥動手術後，未即時發現腫脹發炎，係因注射之麻
    藥與手術都在右下唇口腔內，故一時未能察覺，且打麻藥動手術焉有無傷口之理
    。又證人王宏仁稱：「我看到的傷口是一個咬穿的、咬爛的傷口」，惟若牙齒上
    下未待交合，豈能咬到內唇之內？其證詞顯然是托辭偽證，以圖混淆云云。
四、經查：
  (一)自訴人之法定代理人於原審調查時稱：「 (問：第一次將小孩 (即自訴人) 帶至
    醫院看蛀牙，離開時，有無該傷口？)有，外邊不顯著，裡面很顯著。」等語 (
    見原審卷第六十二頁) ，且自訴人於自訴狀中指稱：自訴人之傷勢係遭被告甲○
    ○於治療自訴人蛀牙時，在口腔內右唇上割了二刀 (於原審調查時則稱：被告甲
    ○○將自訴人嘴唇劃一刀，見原審卷第十七頁) ，若果自訴人之指訴為真，則何
    以自訴人之法定代理人對於客觀可見、顯露於外之傷害部分表示傷口並不顯著，
    對於隱藏於內之部分則表示傷口很顯著，此與一般經驗法則不符。自訴人雖抗告
    稱：因注射之麻藥與手術都在右下唇口腔內，故一時未能察覺腫脹發炎等語，惟
    前開抗告理由並非證明自訴人所指訴被告甲○○有割傷或切傷其右唇之證據，尚
    難據此為被告不利之認定。
  (二)證人王宏仁係自訴人聲請調查之控方友性證人，其係專業醫師，就其所見自訴人
    之傷口情形於原審證稱：其看見自訴人下嘴唇有咬穿、咬爛的傷口，自訴人於治
    療蛀牙後，在麻藥未退之前就做咀嚼的動作，其係幫自訴人做後續處理，清傷口
    及縫合，經持續追蹤，自訴人傷口癒合的很好等語 (見原審九十二年六月二十五
    日訊問筆錄) ，細繹卷附照片顯示自訴人口腔內右上側僅餘右上門牙一顆，咬合
    右下脣時，咬創之「創口」位置與其下脣之「創口」位置相當，且自訴人傷口周
    圍呈腫脹狀等情，堪認自訴人之傷勢係「咬創」而非經刀械切傷或割傷，證人王
    宏仁之證詞，應可採信。自訴人抗告稱其牙齒上下未待交合，無法咬到內唇之內
    ，並指證人王宏仁之證詞係托辭偽證，以圖混淆，委無足採。
  (三)被告陳基華原為財團法人恩主公醫院之院長綜理院務，並未實際為自訴人治療牙
    疾，或與自訴人有何等接觸，自訴人就其向被告陳基華申訴未獲處理一事，認亦
    係過失傷害罪之共犯，與刑法過失傷害罪及共犯之構成要件均屬有間。
  (四)法院或受命法官於自訴案件第一次審判期日前訊問及調查結果，如認為案件有刑
    事訴訟法第二百五十二條至第二百五十四條之情形者，得以裁定駁回其自訴，刑
    事訴訟法第三百二十六條第三項定有明文。原裁定審酌自訴人所提出之證據，就
    尚難認被告二人有犯罪嫌疑等節，詳為論述，依刑事訴訟法第三百二十六條第三
    項之規定裁定駁回自訴人之自訴，核無不合。本件抗告，為無理由，應予駁回。
據上論斷，應依刑事訴訟法第四百十二條，裁定如主文。
中      華      民      國       九十二       年    十     月     六    日
                                        臺灣高等法院刑事第二十二庭
                                            審判長法  官  蔡  秀  雄
                                                  法  官  趙  功  恆
                                                  法  官  蘇  素  娥
右正本證明與原本無異。
不得再抗告。
                                                  書記官  何  閣  梅
中      華      民      國    九十二    年      十      月      七      日


司法院資訊處製作；財團法人民間司法改革基金會備份。
